臺中高等行政法院判決
　　　　　　　　　　　　　　　　　　 96年度訴字第00298號
　　　　　　　　　　　　　　　.
原　　　告　欣典廣告有限公司
代　表　人　甲○○
被　　　告　苗栗縣政府
代　表　人　乙○○
訴訟代理人　丙○○
　　　　　　丁○○
上列當事人間因建築法事件，原告不服內政部中華民國96年5月
31日台內訴字第0950132294號訴願決定，提起行政訴訟，本院判
決如下︰
　　主  文
原告之訴駁回。
訴訟費用由原告負擔。
　　事  實
壹、事實概要：
    緣原告未經申請許可擅自於苗栗縣頭份鎮○○段1108地號（
    民國88年重測前為苗栗縣頭份鎮興隆80-3地號）土地上樹立
    T霸廣告招牌乙座，該廣告物位於國道一號108K+320北上側
    路權外15公尺處，經交通部臺灣區○道○○○路局中區工程
    處（下稱高公局中區工程處）以民國（下同）94年11月11日
    中工苗字第09400122511號函檢附相關資料向被告機關查報
    （查報建檔編號：1083L）。經被告機關認原告違反公路兩
    側公私有建築物與廣告物禁建限建辦法（下稱禁建限建辦法
    ）第3條第3項及建築法第97條之3規定，乃依建築法第95條
    之3規定，以95年6月26日府商建字第0950065025號函通知原
    告：「．．．二本案因違反禁建限建辦法第3條第3項及建築
    法第97條之3規定．．．請立即拆除，．．．。倘若已自行
    拆除者，請將拆除前、中、後之照片及相關資料，報本府結
    案．．．。」原告不服，提起訴願，遭決定駁回，遂提起行
    政訴訟。
貳、兩造聲明：
  一、原告聲明求為判決：
（一）訴願決定及原處分均撤銷。
（二）訴訟費用由被告負擔。
　二、被告聲明求為判決：
      駁回原告之訴。
參、兩造之爭點：
  一、原告未於言詞辯論期日到場，依其起訴狀及準備書狀主張
      之理由：
（一）按訴願決定書所提違規廣告物地號為苗栗縣頭份鎮○○段
      1108地號，此為88年土地重測後地號，原告與地主89年簽
      約時並未被告知地號變更，仍以舊地號「苗栗縣頭份鎮○
      ○段興隆3段80之3地號」簽約，讓渡書亦同，此兩地號所
      指皆為同一處，先予陳明。
（二）原告前負責人陳文益於92年11月因積欠原告現任負責人甲
      ○○款項未為清償，適逢甲○○對廣告看板業務存有興趣
      ，故雙方遂達成將系爭廣告看板所座落之土地承租權讓渡
      予甲○○，復由甲○○架設看板，而原告欣典廣告負責人
      於96年1月已更改為甲○○。準此，原告欣典廣告前負責
      人陳文益自無從插手讓渡後廣告物樹立事宜，而原處分應
      無處罰之依據。
  二、被告主張之理由：
（一）本件原告未經申請許可擅自於苗栗縣頭份鎮○○段1108地
      號（按原告所指該地號為苗栗縣興隆段興隆3段80之3地號
      ，經依高公局中區工程處94年11月11日中工苗字第094001
      22511號違規樹立廣告查報函所附之查報表及土地登記謄
      本仍為苗栗縣頭份鎮○○段1108地號）土地上違規樹立廣
      告。經被告機關所屬建設局審認（現該管業務95年5月1日
      起已由被告機關所屬工商發展局接續辦理），該廣告物位
      於國道一號108K+320北上側路權外15公尺處，違反禁建限
      建辦法第3條第3項及「建築法」第97條之3規定；被告機
      關於95年6月26日以府商建字第0950065025號函（按即系
      爭處分）通知原告請立即自行拆除，否則將依「建築法」
      第95條之3規定處新台幣（下同）20萬元罰鍰。然前開違
      規廣告物未依規拆除，被告機關乃於95年6月30日以府商
      建字第0950082016號函處原告20萬元罰鍰，並再令其於文
      到20日內自行拆除（按該處分業經本院於96年6月27日以
      96 年度訴字第192號判決確定），先予敘明。
（二）按「建築法」第95條之3規定：「本法修正施行後，違反
      第97條之3第2項規定，未申請審查許可，擅自設置招牌廣
      告或樹立廣告者，處建築物所有權人、土地所有權人或使
      用人4萬元以上20萬元以下罰鍰，並限期改善或補辦手續
      ，屆期仍未改善或補辦手續者，得連續處罰。必要時，得
      命其限期自行拆除其招牌廣告或樹立廣告。」及第97條之
      3規定：「一定規模以下之招牌廣告及樹立廣告，得免申
      請雜項執照。其管理並得簡化，不適用本法全部或一部之
      規定。招牌廣告及樹立廣告之設置，應向直轄市、縣(市)
      主管建築機關申請審查許可，直轄市、縣(市)主管建築機
      關得委託相關專業團體審查，其審查費用由申請人負擔。
      前二項招牌廣告及樹立廣告之一定規模、申請審查許可程
      序、施工及使用等事項之管理辦法，由中央主管建築機關
      定之。第2項受委託辦理審查之專業團體之資格條件、執
      行審查之工作內容、收費基準與應負之責任及義務等事項
      ，由該管直轄市、縣(市)主管建築機關定之。」次按禁建
      限建辦法第3條第3項規定略以：「．．．以路權邊界外20
      0公尺以內地區為限．．．」。本件系爭違規廣告物係為
      屬200公尺內禁止設置（樹立）廣告物之範圍。
（三）依高公局中區工程處96年1月12日中工苗字第0960000713
      號查報函該違規廣告物設置人仍為原告欣典廣告有限公司
      （負責人陳文益），設置人與原告為具有同一性，又該公
      司於89年至96年於經濟部中部辦公室所登記之負責人為陳
      文益，至96年1月30日始變更為甲○○。據原告檢具92年
      11月5日之讓渡書影本載土地上的大型看板（廣告物）讓
      渡給原告，惟該合約內容無法證明原告為該設置廣告物之
      代為行銷人。本案違規設置（樹立）廣告，經被告機關通
      知自行拆除，置之不理，逾期仍未拆除，被告機關乃依違
      反建築法95條之3條規定裁處原告（代表人陳文益）20萬
      元罰鍰。
（四）綜上，原告無法證明為該設置廣告物之代為行銷人，另建
      築物（或雜項工作物）在未合法取得主管機關核發之相關
      證照，即視為違章建築物，被告機關依規處分，並無違誤
      。
　　理  由
一、按建築法第7條、第97條之3第2項及第3項規定：「本法所稱
    雜項工作物，為．．．招牌廣告、樹立廣告‧‧‧等。」「
    招牌廣告及樹立廣告之設置，應向直轄市、縣（市）主管建
    築機關申請審查許可，直轄市、縣（市）主管建築機關得委
    託相關專業團體審查，其審查費用由申請人負擔。」「前二
    項招牌廣告及樹立廣告之一定規模、申請審查許可程序、施
    工及使用等事項之管理辦法，由中央主管建築機關定之。」
    又同法第95條之3規定：「本法修正施行後，違反第97條之3
    第2項規定，未申請審查許可，擅自設置招牌廣告或樹立廣
    告者，處建築物所有權人、土地所有權人或使用人新臺幣4
    萬元以上20萬元以下罰鍰，並限期改善或補辦手續，屆期仍
    未改善或補辦手續者，得連續處罰。必要時，得命其限期自
    行拆除其招牌廣告或樹立廣告。」次按公路法第59條第1項
    、第3項規定：「公路主管機關為維護公路路基、行車安全
    及沿途景觀，得會同當地直轄市、縣（市○○○於○路兩側
    勘定範圍，公告禁止或限制公、私有廣告物及其他建築物之
    設置或建築，不受相關土地使用管制法令規定之限制。」「
    前二項禁建、限建範圍、劃設程序、管理及補償等事項之辦
    法，由交通部會同內政部定之。」另「高速公路兩側禁止設
    置樹立廣告之範圍，除下列路段為路權邊界外50公尺以內地
    區○○○路權邊界外200公尺以內地區為限：一銜接國際機
    場之高速公路，自機場銜接處起3公里內之路段。二與地方
    道路銜接之交流道路段。三與省道或縣道立體交會之高速公
    路路段。四毗鄰工業區○○○○路路段。」「在禁建範圍內
    ，除依公路用地使用規則之規定外，不得建築及設置廣告物
    。」「違反本辦法規定之建築物與廣告物，由公路主管機關
    令其限期修改或拆除，逾期未修改或拆除者，送請當地縣（
    市）政府強制拆除。」亦為依公路法第59條授權訂定之禁建
    限建辦法第3條第3項及第6條、第9條所明定。
二、本件原告未經申請許可擅自於苗栗縣頭份鎮○○段1108地號
    （88年重測前為苗栗縣頭份鎮興隆80-3地號）土地上樹立T
    霸廣告招牌乙座，該廣告物位於國道一號108K+320北上側路
    權外15公尺處，經高公局中區工程處以94年11月11日中工苗
    字第09400122511號函檢附相關資料向被告機關查報（查報
    建檔編號：1083L）。經被告機關認原告違反禁建限建辦法
    第3條第3項及建築法第97條之3規定，乃依建築法第95條之3
    規定，以95年6月26日府商建字第0950065025號函通知原告
    ：「．．．二本案因違反禁建限建辦法第3條第3項及建築法
    第97條之3規定．．．請立即拆除，．．．。倘若已自行拆
    除者，請將拆除前、中、後之照片及相關資料，報本府結案
    ．．．。」原告不服，遂循序提起本件行政訴訟，為如事實
    欄所載之主張。
三、經查，原告未經申請許可擅自於國道高速公路一號108K+320
    北上側路權外15公尺處（苗栗縣頭份鎮○○段1108地號土地
    ，88年重測前為苗栗縣頭份鎮興隆80之3地號-見本院卷第14
    、125頁）違規樹立T霸廣告物，經高公局中區工程處以94年
    11月11日中工苗字第09400122511號函檢附違規樹立廣告查
    報表、照片等資料，請被告機關依法處理，該函說明一並記
    載：「依據『公路兩側公私有建築物與廣告物禁建限建辦法
    』第9條規定辦理，本處已以94年11月11日中工苗字第09400
    12251號函土地所有權人：（代表）張雲發等6人、樹立廣告
    所有人：欣典廣告有限公司（負責人陳文益）、樹立廣告使
    用人：欣典廣告有限公司（負責人陳文益），限文到7日內
    自行拆除在案，逾期未拆除，將送請貴府依法強制拆除」等
    情，有上開高公局中區工程處94年11月11日中工苗字第0940
    0122511號函、查報表及現場照片2張影本附卷（本院卷第13
    0至133頁）可稽。查依禁建限建辦法第3條第3項規定，高速
    公路兩側禁止設置樹立廣告之範圍，原則上以路權邊界外20
    0公尺以內地區為限，系爭T霸廣告物位於國道高速公路一號
    108K+320北上側路權外15公尺處，係屬禁止設置樹立廣告之
    範圍，依法無從改善或補辦手續；又原告為一人公司，其前
    負責人陳文益原為原告唯一股東及董事，迄至96年1月30日
    始將公司負責人之唯一董事變更為甲○○，而系爭看板上所
    載「0000-000000」電話號碼，為當時原告公司之負責人陳
    文益所申辦使用（開通日期：93年7月21日）乙節，亦有原
    告公司變更登記表（本院卷第10至12及155、156頁）與遠傳
    電信股份有限公司94年10月26日電子函文影本（見卷附高公
    局中區工程處96年1月12日中工苗字第0960000713號函及其
    附件-本院卷第152至154頁）在卷可憑，且為原告所不否認
    ，是上開系爭Ｔ型廣告看板為原告公司所有並使用之事實，
    應可認定。雖原告主張其原負責人陳文益因積欠現任負責人
    甲○○款項未為清償，適逢甲○○對廣告看板業務存有興趣
    ，故雙方於92年11月5日達成將系爭廣告看板所座落之土地
    承租權讓渡予甲○○，復由甲○○架設看板，而原告欣典廣
    告負責人於96年1月已更改為甲○○，是原告原負責人陳文
    益自無從插手讓渡後廣告物樹立事宜，原處分應無處罰之依
    據等語。然查，本件原處分之對象為欣典廣告有限公司，並
    非對陳文益個人予以處分，且系爭Ｔ型廣告看板經查獲時，
    原告公司之負責人係陳文益，迄至96年1月30日始將為原告
    公司負責人之唯一董事變更為甲○○等情，已如上述。又原
    告公司為法人組織，不問其負責人是否變更，其法人仍屬同
    一，原處分之效力，並不因處分後原告公司之負責人變更而
    有影響。至原告所提出92年11月5日之讓渡書（本院卷第9頁
    ）雖記載「本人欣典廣告有限公司負責人陳文益，願把位於
    地號．．．和頭份鎮○○段興隆三段80之3號，土地上的大
    型看板讓渡給甲○○先生，讓渡金額兩座為陸拾伍萬元整，
    此金額相抵於88年借款，此廣告看板暫時由欣典廣告公司代
    為行銷」等語。惟原告為一人公司，上開「讓渡書」乃原告
    公司前、後任負責人立具，其真實性如何，已非無疑；參以
    該「讓渡書」既記載由原告公司前負責人陳文益將讓渡書內
    所載之兩座看板以65萬元抵充88年間向現任負責人甲○○之
    借款，並仍暫時由原告公司代為行銷，卻未載明代為行銷之
    對價及相關事項，顯與常情不合乙節，難認該「讓渡書」與
    事實相符，尚不得為有利原告之認定。綜上所述，系爭廣告
    招牌座落之位置，係屬高速公路兩側禁止設置樹立之範圍，
    無從改善或補辦手續，高公局中區工程處依規定限期原告自
    行拆除未果後，以前揭94年11月11日中工苗字第0940012251
    1號函，檢送相關資料移由被告機關處理，被告據以系爭函
    （本院卷第134頁）通知原告：「．．．二本案因違反禁建
    限建辦法第3條第3項及建築法第97條之3規定．．．請立即
    拆除，．．．。倘若已自行拆除者，請將拆除前、中、後之
    照片及相關資料，報本府結案．．．」，揆諸首揭規定，並
    無不合，訴願決定遞予維持，亦無違誤。原告起訴論旨持前
    開各情主張原處分及訴願決定違法，請求均予撤銷，難認為
    有理由，應予駁回。
四、兩造其餘之主張及舉證，經核均不足以影響本件判決之結果
    ，爰不一一論究，併此敘明。又原告於言詞辯論期日不到場
    ，核無行政訴訟法第218條準用民事訴訟法第386條所列各款
    情形，依到場被告之聲請，由其一造辯論而為判決。
據上論結，本件原告之訴為無理由，依行政訴訟法第195條第1項
後段、第98條第1項前段、第218條、民事訴訟法第385條第1項前
段，判決如主文。
中　　華　　民　　國　　96　　年　　12　　月　　4　　 日
                  第二庭審判長法  官　胡  國  棟
                              法  官　林  金  本
                              法  官　林  秋  華
以上正本證明與原本無異。
如不服本判決，應於判決送達後20日內向本院提出上訴書狀，其
未表明上訴理由者，應於提起上訴後20日內向本院提出上訴理由
書（須依對造人數附具繕本）；如於本判決宣示或公告後送達前
提起上訴者，應於判決送達後20日內補提上訴理由書（須附繕本
）。未表明上訴理由者，逕以裁定駁回。
中　　華　　民　　國　　96　　年　　12　　月　　4　　 日
　　　　　　　　　　　      　書記官　丁  俊  賢
